【裁判字號】    97,訴,1931
【裁判日期】    971112
【裁判案由】    搶奪等
【裁判全文】
臺灣臺北地方法院刑事判決              97年度訴字第1931號
公  訴  人  臺灣臺北地方法院檢察署檢察官
被      告  甲○○
上列被告因搶奪等案件，經檢察官提起公訴（九十七年度偵字第
一八三二九號），被告於準備程序中為有罪之陳述，經本院合議
庭裁定改由受命法官獨任進行簡式審判程序，判決如下：
    主  文
甲○○竊盜，累犯，處有期徒刑月；又意圖為自己不法之所有
，而搶奪他人之動產，累犯，處有期徒刑肆年肆月。應執行有期
徒刑肆年陸月。
    事  實
一、甲○○曾於民國八十九年間，因搶奪、竊盜等案件，經臺灣
    高等法院八十九年度上訴字第九九七號判決判處有期徒刑三
    年、五月，應執行有期徒刑三年三月確定，於九十一年四月
    十五日縮短刑期假釋出監，於九十二年二月二日假釋期滿未
    經撤銷，以已執行論（不構成累犯），復於九十二年間，因
    搶奪案件，經臺灣高等法院以九十二年度上訴字第二九二三
    號判決判處有期徒刑四年，再經同院以九十三年度聲字第一
    七三號裁定更定其刑為四年六月確定，於九十六年一月二十
    五日縮短刑期假釋出監，於九十七年一月四日假釋期滿未經
    撤銷，以已執行論。詎仍不知悔改，意圖為自己不法之所有
    ，於九十七年八月八日下午五時七分許，在臺北市○○區○○街九五號陽信銀行前，以自備之機車鑰匙一串，竊取對乙○○所有之車牌號碼ＢＱＭ─○六七號機車，得手後供其遂
    行搶奪工具之用，於同日晚間八時四十五分許，騎乘上揭機
    車行經臺北縣新店市○○路○段六五巷十二弄時，另行起意
    ，意圖為自己不法之所有，趁丙○○不及防備之際，自後方
    搶奪丙○○之手提包一個（內有行動電話含晶片卡一支、信
    用卡四張、提款卡二張、印章一枚、鑰匙一串、筆記本一本
    、皮夾一個、現金新臺幣一萬餘元、零錢包一個）得手後逃
    逸。
二、案經臺北市政府警察局文山第二分局報告臺灣臺北地方法院
    檢察署檢察官偵查起訴。
    理  由
一、本件被告甲○○所犯為刑法第三百二十條第一項、第三百二
    十五條第一項之罪，核屬刑事訴訟法第二百七十三條之一第
    一項所定死刑、無期徒刑、最輕本刑為三年以上有期徒刑以
    外之罪，亦非高等法院管轄之第一審案件，而被告於本院行
    準備程序中就被訴事實為有罪之陳述，經告知被告簡式審判
    程序之旨並聽取當事人意見後，本院合議庭裁定由受命法官
    獨任進行簡式審判程序，合先敘明。
二、訊據被告甲○○對於上揭事實一之犯行於本院審理時坦承不
    諱，復經證人即被害人乙○○、丙○○於警詢時就機車被竊
    及手提包遭搶奪之情形指述明確，並有車號查詢輕型機車車
    籍電腦列印單、臺北市政府警察局車輛協尋電腦輸入單、臺
    北市政府警察局文山第二分局景美派出所受理各類案件紀錄
    表各一紙、監視器錄影帶翻拍照片十九幀在卷可憑。是依前
    述補強證據，已足資擔保被告於本院審理中所為之上開任意
    性自白具有相當程度之真實性，而得確信被告前述自白之犯
    罪事實確屬真實，從而依刑事訴訟法第一百五十六條第一項
    及同條第二項規定，自得依被告前述自白及該補強證據認定
    被告確有為如事實一所載之竊盜及搶奪等犯行。
三、核被告所為，係犯刑法第三百二十條第一項之竊盜罪、同法
    第三百二十五條第一項之搶奪罪。查被告有如事實一之部分
    所載之犯罪科刑執行情形，有臺灣高等法院被告前案紀錄表
    一份在卷可稽，其前受有期徒刑執行完畢，於五年以內故意
    再犯本件有期徒刑以上之罪，為累犯，應依刑法第四十七條
    第一項之規定加重其刑。被告所犯上開竊盜罪及搶奪罪，犯
    意各別，行為互殊，應予分論併罰。爰審酌被告前有多次搶
    奪前科犯行，犯罪手法均為自後方或側面接近隻身行走之婦
    女，趁其等不及防備之際，出手搶奪該等婦女所攜帶之皮包
    ，雖經法院判罪入獄服刑，本次仍以相同方法搶奪被害人丙○○之財物，甚且先行竊取乙○○機車供作搶奪之用，以逃
    避警方追查，其心可議，顯見被告毫無悔悟之心，且所犯危
    害社會治安至鉅，及其竊盜、搶奪之手段、犯罪所得之財物
    等一切情狀，分別量處如主文所示之刑，並定其應執行刑。
    被告竊取ＢＱＭ─○六七號重型機車所使用之自備機車鑰匙
    ，並非違禁物品，亦未扣案，復無證據證明現仍存在，為免
    將來沒收執行時之困難，爰不予宣告沒收。
四、起訴書雖請求併行諭知強制工作之保安處分，惟按保安處分
    係針對受處分人將來之危險性所為之處置，以達教化、治療
    之目的，為刑罰之補充制度。我國現行刑法採刑罰與保安處
    分雙軌制，係在維持行為責任之刑罰原則下，為協助行為人
    再社會化之功能，以及改善行為人潛在之危險性格，期能達
    成根治犯罪原因、預防犯罪之特別目的。是保安處分中之強
    制工作，旨在對嚴重職業性犯罪及欠缺正確工作觀念或無正
    常工作因而犯罪者，強制其從事勞動，學習一技之長及正確
    之謀生觀念，使其日後重返社會，能適應社會生活。刑法第
    九十條第一項規定：「有犯罪之習慣或因遊蕩或懶惰成習而
    犯罪者，於刑之執行前，令入勞動場所，強制工作」，旨在
    對於習慣性犯罪者強制從事勞動，以養成正確之工作習慣及
    謀生觀念，使能適應社會生活，而達教化、治療之目的。行
    為人有無令入勞動場所強制工作之必要，應審酌其行為之常
    習性、嚴重性、危險性及對未來行為之期待性，依比例原則
    決定之。被告雖分別於八十八年間為十四件搶奪案件，九十
    二年間再犯一件搶奪案件，然於九十六年一月二十五日假釋
    付保護管束後，並非立即再犯，於九十七年八月八日始再為
    本件竊盜及搶奪案，依前科紀錄觀察，被告並非持續未間斷
    為犯罪行為，是否具犯罪之常習性不無疑問，本案本院判處
    應執行有期徒刑四年六月，認被告甲○○經此刑期之執行，
    已足讓其在獄中改過自新，是本件即無諭知刑前強制工作之
    必要。
據上論斷，應依刑事訴訟法第二百七十三條之一第一項、第二百
九十九條第一項前段，刑法第三百二十條第一項、第三百二十五
條第一項、第四十七條第一項、第五十一條第五款，刑法施行法
第一條之一，判決如主文。
本案經檢察官王育珍到庭執行職務
中    華    民    國    97    年    11    月    12    日
                  刑事第九庭    法  官  徐淑芬
上正本證明與原本無異。
如不服本判決，應於判決送達後十日內向本院提出上訴狀（應抄
附繕本）。被害人乙○○、丙○○如對於本判決不服者，應具備
理由請求檢察官上訴，其上訴期間之計算係以檢察官收受判決正
本之日期為準。
                                書記官  廖純瑜
中    華    民    國    97    年    11    月    12    日
附錄本案論罪科刑法條全文：
中華民國刑法第三百二十條
意圖為自己或第三人不法之所有，而竊取他人之動產者，為竊盜
罪，處五年以下有期徒刑、拘役或五百元以下罰金。
意圖為自己或第三人不法之利益，而竊佔他人之不動產者，依前
項之規定處斷。
前二項之未遂犯罰之。
中華民國刑法第三百二十五條
意圖為自己或第三人不法之所有，而搶奪他人之動產者，處六月
以上五年以下有期徒刑。
因而致人於死者，處無期徒刑或七年以上有期徒刑，致重傷者，
處三年以上十年以下有期徒刑。
第一項之未遂犯罰之。


司法院資訊處製作；財團法人民間司法改革基金會備份。
